【裁判字號】    89,台上,2734
【裁判日期】    891130
【裁判案由】    給付租金
【裁判全文】
最高法院民事判決                              八十九年度台上字第二七三四號
    上 訴 人  丁○○
              卯○○
              丑○○
              寅○○
              癸○○
              庚○○
              壬○○
              子○○
              戊○○
              己○○
              甲○○
              丙○○
    被上訴人  乙○○
              辛○○
右當事人間請求給付租金事件，上訴人對於中華民國八十八年四月二十七日臺灣高等
法院臺中分院第二審判決（八十七年度上字第四六四號）提起上訴，本院判決如左：
    主  文
原判決廢棄，發回台灣高等法院台中分院。
    理  由
本件係對於合夥之訴訟，其訴訟標的對於上訴人之各人必須合一確定，上訴人丁○○
、卯○○、丑○○、蔡福義、癸○○提起上訴，依民事訴訟法第五十六條第一項第一
款規定，其效力及於未提起上訴之庚○○、壬○○、子○○、戊○○、甲○○、丙○
○、己○○，應併列其為上訴人，合先敘明。
次查被上訴人主張：上訴人為合夥大豐原游泳池（下稱大豐原游泳池）之全體合夥人
，大豐原游泳池於民國（下同）八十五年一月一日向伊承租坐落台中縣神岡鄉○○段
第二九二之二、二九五之二、二九四之三、二九八號土地，作為游泳池用地，欠伊自
八十六年四月一日起至八十七年三月三十一日止之租金，共計新台幣（下同）五百一
十三萬元，迄未給付，迭經催告，竟置之不理等情，爰本於租賃關係，求為命上訴人
連帶如數給付並加計法定遲延利息之判決。
上訴人則以：大豐原游泳池於八十四年十一月二十日申請核准變更組織為大豐原欣業
股份有限公司（下稱大豐原公司），原合夥之資產及債權債務均由大豐原公司概括承
受，被上訴人亦同意由大豐原公司承受原租賃契約，自應向大豐原公司請求給付系爭
租金。縱認大豐原公司未概括承受，大豐原游泳池尚有資產及室外設備，足以清償系
爭租金，依民法第六百八十一條規定，被上訴人亦不得逕以上訴人為被告請求連帶給
付等語，資為抗辯。
原審維持第一審所為上訴人敗訴之判決，駁回其上訴，無非以：被上訴人主張之事實
，業據提出合夥契約書、租賃契約書及存證信函為證，且為上訴人所不爭執，堪信為
真實。惟查大豐原游泳池於八十五年五月二十三日已向台中縣稅捐稽徵處申請歇業，
註銷「合夥」營業登記，合夥之名稱既已註銷，被上訴人以全體合夥人即上訴人為被
告請求給付租金，當為法之所許。大豐原游泳池雖改設為大豐原公司，惟此係合夥之
內部問題，不能對抗被上訴人，且大豐原公司亦未與被上訴人簽訂租賃契約書，非租
賃契約之當事人，被上訴人本於租賃契約對契約當事人之大豐原游泳池之全體合夥人
即上訴人請求給付租金，並無不合。又大豐原游泳池之資產及債權債務由大豐原公司
概括承受，依民法第三百零五條規定，關於到期之債權，自概括承受之通知或公告時
起；未到期之債權，自到期時起，二年以內，上訴人與承擔人連帶負其責任，是上訴
人仍應負連帶給付之義務。從而，被上訴人本於租賃法律關係，請求上訴人給付所欠
租金五百一十三萬元及其利息為有理由，應予准許等詞，為其判斷之基礎。
惟查本件被上訴人係請求上訴人連帶給付租金，而原判決理由先則謂上訴人應負連帶
給付之義務，繼則謂被上訴人請求上訴人給付租金為有理由，已屬兩歧，且前一論斷
所引用之民法第三百零五條，係概括承受時，債務人應與承擔人連帶負其責任之規定
，與為合夥之上訴人彼此間應否連帶負責無涉；後一論斷則與被上訴人之請求不相符
合。原判決未明為合夥之上訴人彼此間應負連帶責任之依據，遽爾維持第一審所為
命上訴人連帶給付之判決，非無判決不備理由之違法。上訴論旨，執以指摘原判決不
當，求予廢棄，非無理由。
據上論結，本件上訴為有理由。依民事訴訟法第四百七十七條第一項，第四百七十八
條第一項，判決如主文。
中      華      民      國    八十九    年     十一     月     三十     日
                              最高法院民事第五庭
                                  審判長法官  蕭  亨  國
                                        法官  許  朝  雄
                                        法官  陳  淑  敏
                                        法官  葉  勝  利
                                        法官  謝  正  勝
      右正本證明與原本無異
                                              書  記  官
中      華      民      國    八十九    年     十二     月     十五     日


司法院資訊處製作；財團法人民間司法改革基金會備份。
